臺灣臺中地方法院刑事判決　94年度訴緝字第334號
公　訴　人　臺灣臺中地方法院檢察署檢察官
被　　　告　丁○○即張啟昇）.
　　　　　　　　　　　十號
選任辯護人　己○○律師
上列被告因違反槍砲彈藥刀械管制條例案件，經檢察官提起公訴
（九十三年度偵字第一三一五六號），本院判決如下：
    主    文
丁○○共同連續偽造公印文，處有期徒刑捌月，偽造之「乙○○
」「戊○○」國民身分證、「乙○○」、「戊○○」印章、「乙○○」在復華銀行大里分行存款暨相關服務總約定書偽造印文、
署押各壹枚、中華商業銀行鴻運金申請書、及鴻運金申貸約定書
上偽造之「乙○○」署押參枚、及復華銀行大里分行存摺壹本、
「戊○○」在彰化銀行潭子分行開戶申請書上偽造之印文、署押
、及在台新銀行通信貸款申請書、台新銀行通信貸款約定書、台
新銀行通信貸款應行注意事項、委託書上偽造之「戊○○」署押
柒枚及彰化銀行潭子分行之存摺壹本等均沒收。
    犯  罪  事  實
一、丁○○與丙○○（經本院判處應執行有期徒刑五年六月後，
    上訴臺灣高等法院臺中分院時撤回上訴而確定）及不詳姓名
    年籍成年女子、成年男子，基於詐欺及偽造文書之概括犯意
    聯絡，於民國九十三年三月間某日，約定由丙○○以新台幣
    （下同）一萬元代價給丁○○，先由丁○○夥同不詳姓名年
    籍成年女子提供照片，偽造印有「內政部」公印文之「乙○○」國民身分證一張，旋帶同該不詳姓名年籍成年女子，於
    同年月三十日前往復華銀行大里分行，在「存款暨相關服務
    總約定書」上，由不詳姓名年籍成年女子偽簽「乙○○」之
    署名及蓋用偽造印文各一枚，而偽造用以表示「乙○○」本
    人與該金融機構約定存款往來意思之私文書，再持以向該金
    融機構職員行使，而開立帳號第Ｚ00000000000
    0號活期儲蓄存款帳戶，於領得存摺後，由丁○○再將存摺
    交予丙○○影印，並由丙○○於同年月三十一日，利用其購
    自鍾明峰（已經本院判決）處所得之「乙○○」資料，將國
    民身分證影本，黏貼在「中華商業銀行鴻運金申請書」上，
    並偽簽「乙○○」之署名一枚，及在「鴻運金申貸約定書」
    上偽簽「乙○○」署名一枚，而偽造用以表示「乙○○」本
    人向中華商業銀行申辦二十萬元信用貸款意思之私文書，再
    連同前開復華銀行大里分行存摺封面影本，以郵寄方式寄交
    中華商業銀行信用卡部而持以行使，以此為方法詐貸信用貸
    款，經中華商業銀行核准貸款，撥款二十萬元，經丙○○將
    其中十萬元，轉帳領取，轉交給丁○○以清償先前向丁○○
    借款，而簽發十五萬元本票，票款中之一部份，足生損害於
    乙○○本人及復華銀行、中華商業銀行。丁○○與丙○○復
    承前犯意，先由丁○○夥同不詳姓名年籍成年男子提供照片
    ，偽造印有「內政部」公印文之「戊○○」國民身分證一張
    ，再帶同不詳姓名成年男子向彰化銀行潭子分行，冒名開立
    帳號第九六Ｚ00000000000號活期儲蓄存款帳戶
    ，再將存摺交予丙○○保管，再由丙○○於九十三年四月二
    十二日，在「台新銀行通信貸款申請書」「通信貸款約定書
    」「通信貸款應行注意事項」及本票上偽簽「戊○○」之署
    名各一枚，而偽造用以表示「戊○○」本人向台新銀行申辦
    通信貸款意思之私文書（丙○○並另偽造「戊○○」本人簽
    發預供信用貸款擔保之本票有價證券），再由丙○○郵寄至
    台新銀行而持以行使，以此為方法詐貸信用貸款，惟嗣因故
    未獲台新銀行核准貸款，致未得逞，足生損害於戊○○及台
    新銀行。
二、案經臺中市警察局第二分局請臺灣臺中地方法院檢察署檢察
    官偵查起訴。
　　理      由
一、訊據被告丁○○矢口否認涉有何前揭詐欺、偽造文書等犯行
    ，辯稱：「不是我偽造的，不清楚信用貸款申請書何人所寫
    。」云云。然查前揭事實，業據證人丙○○自警詢起至本院
    審理時止分別供述、及被害人乙○○、戊○○在警詢、檢察
    官偵訊時供證在卷可參，而證人丙○○於本院審理時到庭，
    行交互詰問時結證稱：「在民國九十二年七月二十五日有開
    本票給被告以供擔保」，「被告有向我催討過十五萬元，之
    後有還一些，約還十幾萬元」，「『乙○○』、『戊○○』
    二件，是我跟被告一起合作的」，「丁○○幫我做的有『戊○○』、『乙○○』這二張而已，於偵訊中所言都對」，「
    我跟他很熟，我知道他應該沒有能力自己偽造身分證」，「
    他沒有提過他拿去委託別人偽造的過程」，「『乙○○』的
    印章是我去刻的」，「之前我有問過丁○○，丁○○說他有
    門路可以偽造身分證」，「跟丁○○合作的詐騙案成功的，
    只有一件，就是『乙○○』那一件」，「『乙○○』這一件
    ，是叫丁○○幫我做，代價一萬元，可以貸款二十萬元，分
    二次撥款，其中第一次撥十萬元的部分，我付給他，作為清
    償我積欠他那張十五萬元本票債務的一部分，第二次撥款十
    萬元的部分就被凍結」，「交給丁○○十萬元，我跟他說是
    要還給他的」，「那時跟丁○○說，要他先幫我做一張身分
    證讓我辦貸款，如果成功的話，我會將所貸的款項先清償欠
    他的本票債務，其他的以後再詳談，丁○○也是基於可以拿
    回本票債權金額的一部分，才願意幫我」，「之前丁○○開
    代辦貸款公司時，我在他那裡工作，他是我的老闆」，就偽
    造乙○○印章部分，因證人於警詢、及偵訊時之供述，與本
    院審理時前後供述不一，因此，就此部分審判長特別再詳加
    訊問，審判長問：「你剛才提到被害人『乙○○』的印章是
    你去刻的？但是你於九十三年九月二十七日上午在檢察官偵
    查時卻結證稱：被害人的印章與丁○○合作的是他去刻的，
    究竟『乙○○』的印章是誰刻的？（提示偵卷（一）一一九
    頁及被害人等筆錄），證人丙○○答稱：「『乙○○』的身
    分證是我託他做的，當時他將身分證拿給我，我去刻印章，
    我叫其他同案的女生去開戶，開戶以後存摺及印章交給我，
    我影印完後，再交給丁○○，我去冒貸時，我是用影印的身
    分證資料及存摺影本，因為他要去領錢，所以存摺又交給他
    ，印章應該是我刻的，剛才所言的存摺沒有拿給我的部分，
    應該是『戊○○』的那部分，『乙○○』部分只有交身分證
    給我」，「有冒貸到十萬元部分，是中華商業銀行」等語。
    證人丙○○經交互詰問，結證明確已如上述，就如何與被告
    合作，偽造身分證並行使，而共同詐欺之犯行，已供述明確
    ，此外並有提款卡、身分證影本、彰銀中港分行彰中港字第
    二一一五號函、扣押物品清單、被害人一覽表、中國商銀個
    人信用貸款申請書、租賃契約書、「乙○○」的存摺、簽訂
    之租賃契約書影本、偽造之「乙○○」復華銀行大里分行存
    摺封面影本、存款暨相關服務總約定、「戊○○」彰化銀行
    潭子分行封面影本、台新銀行通信貸款申請書影本、台新銀
    行通訊貸款約定書影本、台新銀行通信貸款應行注意事項影
    本各一紙及有相同認定之本院九十三年訴字一八四六、二三
    八四號判決等附卷可證，是被告丁○○所辯無非事後卸責之
    詞，不足採信，其罪行堪以認定。
二、被告丁○○所為之偽造「乙○○」、「戊○○」之身分證及
    持偽造身分證開立帳戶、行使偽造私文書、詐欺取財，核被
    告丁○○所為，係犯刑法第二百十六條之行使同法第二百十
    條偽造私文書罪、第二百十六條之行使同法第二百十二條之
    偽造特種文書罪、第二百十八條第一項之偽造公印文罪、第
    三百三十九條第一項、第三項之詐欺取財罪。被告交由丙○○行使，而向中華商銀詐欺貸款二十萬元，其中十萬元，已
    冒領得逞，並已交付被告十萬元，作為清償票款之一部份，
    應已既遂，此部分公訴人認被告丁○○與丙○○就已著手實
    施詐欺犯行，而不遂，為未遂犯，尚有未洽，應予變更。被
    告丁○○與丙○○及提供照片之不詳姓名成年女子、成年男
    子，就前揭行使偽造特種文書、私文書、公印文及詐欺犯行
    ，有犯意聯絡及行為分擔，應論以共同正犯。其等所為偽造
    署名之行為，為偽造私文書之部分行為，偽造私文書、特種
    文書之低度行為為行使偽造私文書、特種文書之高度行為所
    吸收，均不另論罪。又被告丁○○先後多次偽造私文書、公
    印文、詐欺犯行，均時間緊接，所犯係構成要件相同之罪名
    ，其中有部分已既遂，部分未遂，顯係基於概括犯意而為，
    應依刑法第五十六條規定，以一既遂罪論，並加重其刑，另
    被告丁○○所犯前揭行使偽造私文書、行使偽造特種文書、
    偽造公印文及詐欺犯行間，有方法、目的之牽連關係，依刑
    法第五十五條規定，從情節較重之偽造公印文一罪處斷。爰
    審酌被告丁○○之素行，被告以其曾在中央信託局服務，離
    職後開設代辦貸款公司業務之經驗，其年輕力壯不思以正常
    途徑取得財物，被告偽造文書之次數不多，造成金融秩序紊
    亂，被告與丙○○熟識，因貪得蠅頭小利而為偽造文書、詐
    欺犯行，犯罪次數較少，且居於次要地位，所得亦不多等一
    切情狀，量處如主文所示之刑。偽造之「乙○○」「戊○○
    」國民身分證、偽造之「乙○○」、「戊○○」印章、有部
    分已扣案，惟未扣案之部分，亦不能證明業已滅失，另復華
    銀行大里分行存摺及彰化銀行潭子分行之存摺為被告、或共
    同被告所有供犯罪所用之物，依刑法第三十八條第一項第二
    款規定諭知沒收，在復華銀行大里分行存款暨相關服務總約
    定書偽造印文、署押各壹枚、中華商業銀行鴻運金申請書、
    及鴻運金申貸約定書上偽造之「乙○○」署押參枚、在彰化
    銀行潭子分行開戶申請書上偽造之印文、署押、及在台新銀
    行通信貸款申請書、台新銀行通信貸款約定書、台新銀行通
    信貸款應行注意事項、委託書上偽造之「戊○○」署押柒枚
    等，該帳戶申請書、印鑑卡、客戶留存資料及貸款申請書、
    信用卡申請書，業已交付銀行所有，均為該等銀行所有之物
    ，不得宣告沒收，惟其上偽造之被害人之印文、署押應依刑
    法第二百十九條規定諭知沒收。另特種文書及帳戶為被告丙○○所有，犯罪所得之物，已依法併予宣告沒收，其上之公
    印文，不重複宣告沒收。其餘扣案物品不能證明與本案有關
    ，不予沒收，附此敘明。
據上論斷，應依刑事訴訟法第二百九十九條第一項前段、第三百
條，刑法第二十八條、第五十六條、第二百十八條第一項、第二
百十六條、第二百十二條、第二百十條、第三百三十九條第一項
、第三項、第五十五條、第三十八條第一項第二款、第二百十九
條，罰金罰鍰提高標準條例第一條前段，判決如主文。
本案經檢察官甲○○到庭執行職務。
中  華  民  國  九十四  年   九     月   二十八   日
                  刑事第十五庭審判長法  官  張智雄
                                    法  官  林慧英
                                    法  官  黃松竹
右正本證明與原本無異。
如不服本判決，應於判決送達後十日內向本院提出上訴狀，上訴
於臺灣高等法院臺中分院 (須附繕本)。
                                    書記官  董美惠
中  華  民  國  九十四  年   九     月   二十八   日
所犯法條
中華民國刑法第二百十條
(偽造變造私文書罪)
偽造、變造私文書，足以生損害於公眾或他人者，處五年以下有
期徒刑。
中華民國刑法第二百十二條
(偽造變造特種文書罪)
偽造、變造護照、旅券、免許證、特許證及關於品行、能力服務
或其他相類之證書、介紹書，足以生損害於公眾或他人者，處一
年以下有期徒刑、拘役或三百元以下罰金。
中華民國刑法第二百十六條
(行使偽造變造或登載不實之文書罪)
行使第二百十條至第二百十五條之文書者，依偽造、變造文書或
登載不實事項或使登
載不實事項之規定處斷。
中華民國刑法第二百十八條第一項
(偽造盜用公印或公印文罪)
偽造公印或公印文者，處五年以下有期徒刑。
中華民國刑法第三百三十九條第一項、第三項
(普通詐欺罪)
意圖為自己或第三人不法之所有，以詐術使人將本人或第三人之
物交付者，處五年以
下有期徒刑、拘役或科或併科一千元以下罰金。
前二項之未遂犯罰之。
